臺灣新北地方法院刑事判決
111年度審交易字第51號
公  訴  人  臺灣新北地方檢察署檢察官
被      告  吳亮諭


上列被告因過失傷害案件，經檢察官提起公訴（110年度偵字第4
2887號），被告於準備程序中就被訴事實為有罪之陳述，經本院
裁定改以簡式審判程序審理，判決如下：
    主  文
吳亮諭汽車駕駛人，無駕駛執照駕車而犯過失傷害罪，處拘役伍
拾日，如易科罰金，以新臺幣壹仟元折算壹日。
    事實及理由
一、吳亮諭明知未考領普通重型機車駕駛執照，竟仍於民國110
    年11月18日某時，騎乘車牌號碼000-0000號普通重型機車，
    沿新北市蘆洲區光明路往長樂路方向行駛，嗣於同日8時56
    分許，行經光明路與長興路交叉路口之際，本應注意在劃設
    行車分向線之道路，應在遵行車道內行駛，而依當時天候晴
    、日間自然光線、柏油路面乾燥、無缺陷、無障礙物且視距
    良好等情，並無不能注意之情事，竟疏未注意及此，貿然駛
    入對向車道，適楊雯婷騎乘車牌號碼000-0000號普通重型機
    車，搭載彭○霏（105年4月生，真實姓名年籍詳卷），同向
    行駛在吳亮諭前方欲左轉進入長興路，2車因而發生碰撞，
    致楊雯婷、彭○霏均人車倒地，楊雯婷因而受有左足鈍傷、
    左膝、左腳踝、左側臀部、雙手手肘及手掌擦挫傷等傷害，
    彭○霏則受有左手手肘及雙手擦挫傷等傷害。
二、證據：
  ㈠被告吳亮諭於偵查、本院準備程序及審理時之自白。
  ㈡告訴人楊雯婷於警詢及偵查中之指證。
  ㈢新北市政府警察局道路交通事故現場圖、路交通事故調查報
    告表㈠㈡、路口監視器錄影畫面翻拍照片、現場及車損照片各
    1份。
  ㈣新北市政府車輛行車事故鑑定會鑑定意見書（新北車見字第0
    000000號）1份。
  ㈤新光吳火獅紀念醫院診斷證明書2紙。
三、論罪科刑：
  ㈠按汽車駕駛人，無駕駛執照駕車、酒醉駕車、吸食毒品或迷
    幻藥駕車、行駛人行道或行經行人穿越道不依規定讓行人優
    先通行，因而致人受傷或死亡，依法應負刑事責任者，加重
    其刑至二分之一，道路交通管理處罰條例第86條第1項定有
    明文。該條項規定係就刑法基本犯罪類型，於加害人為汽車
    駕駛人，於從事駕駛汽車之特定行為時，因而致人傷亡之特
    殊行為要件予以加重處罰，已就刑法各罪犯罪類型變更之個
    別犯罪行為予以加重，而成另一獨立之罪名，自屬刑法分則
    加重之性質。查被告未考領普通重型機車駕駛執照乙節，業
    據被告於警詢中自承不諱，且有公路監理電子閘門證號查詢
    機車駕駛人資料在卷可稽。是核被告所為，係犯道路交通管
    理處罰條例第86條第1項、刑法第284條前段之汽車駕駛人，
    無駕駛執照駕車而犯過失傷害罪，並應依道路交通管理處罰
    條例第86條第1項規定加重其刑。被告一個過失的駕車行為
    ，同時導致告訴人楊雯婷及被害人彭○霏（由母親莊○雯，真
    實姓名年籍詳卷，提起告訴）受有傷害，構成2個道路交通
    管理處罰條例第86條第1項、刑法第284條前段之無駕駛執照
    而犯過失傷害罪，屬於一行為觸犯數罪的想像競合犯，應依
    刑法第55條的規定，以一個道路交通管理處罰條例第86條第
    1項、刑法第284條前段之無駕駛執照而犯過失傷害罪處斷。
    至起訴書認被告所為係犯刑法第284條前段之過失傷害罪嫌
    部分，尚有未洽，惟起訴書所載犯罪事實，與本院所認定之
    事實，基本社會事實同一，且已當庭告知被告前述加重規定
    ，是無礙被告防禦權，爰依刑事訴訟法第300條之規定，變
    更起訴法條。
  ㈡被告於肇事後，經報案人或勤指中心轉來資料未報明肇事人
    資料，處理人員前往傷者就醫之醫院處理時，被告在場，並
    當場承認為肇事人，有道路交通事故肇事人自首情形紀錄表
    1份在卷可稽，嗣並接受裁判，合於自首之規定，爰依刑法
    第62條前段規定，減輕其刑，並依法先加後減之。
  ㈢爰審酌被告騎乘機車行駛在道路上，本應小心謹慎以維自身
    及他人之安全，竟疏未注意而貿然跨越分向限制線，因而發
    生本案交通事故，造成告訴人及被害人受有傷害，惟念其犯
    後坦承犯行，態度尚佳，且無前科紀錄，有臺灣高等法院被
    告前案紀錄表在卷可憑，素行良好，然迄未與告訴人及被害
    人達成和解或賠償損害，兼衡被告之個人戶籍資料查詢結果
    註記大學肄業之教育程度、於警詢中自陳勉持之家庭經濟狀
    況、過失情節（被告為肇事原因，告訴人無肇事因素）、告
    訴人及被害人所受傷勢等一切情狀，量處如主文所示之刑，
    並諭知易科罰金之折算標準。
據上論斷，應依刑事訴訟法第273條之1第1項、第299條第1項前
段、第300條，判決如主文。
本案經檢察官蔡景聖偵查起訴，由檢察官宋有容到庭執行職務。
中　　華　　民　　國　　111 　年　　3 　　月　　7 　　日
                  刑事第二十三庭  法  官  龔書安
上列正本證明與原本無異。
如不服本判決，應於判決送達後20日內敘明上訴理由，向本院提
出上訴狀（應附繕本），上訴於臺灣高等法院。其未敘述上訴理
由者，應於上訴期間屆滿後20日內向本院補提理由書「切勿逕送
上級法院」。
                                  書記官  石秉弘
中　　華　　民　　國　　111 　年　　3 　　月　　9 　　日
附錄本案論罪科刑法條全文：
中華民國刑法第284條
因過失傷害人者，處1年以下有期徒刑、拘役或10萬元以下罰金
；致重傷者，處3年以下有期徒刑、拘役或30萬元以下罰金。